【裁判字號】    94,訴,708
【裁判日期】    950728
【裁判案由】    殺人未遂
【裁判全文】
臺灣屏東地方法院刑事判決               94年度訴字第708號
公  訴  人  臺灣屏東地方法院檢察署檢察官
被      告  丙○○
指定辯護人  本院公設辯護人甲○○
上列被告因殺人未遂案件，經檢察官提起公訴（94年度偵字第23
93號），本院判決如下：
    主  文
本件公訴不受理。
    理  由
一、公訴意旨：被告丙○○於民國94年4 月6 日18時許，騎乘其
    於同年3 月27日，在屏東縣恆春鎮○○路257 號興吉車行所
    租借車牌號碼為CMC-666 號重型機車，搭載某姓名、年籍不
    詳綽號「石頭」之成年男子（下稱：石頭），沿26號省道由
    南往北方向行駛，行經屏東縣恆春鎮○○路柴西巷口時，與
    欲左轉柴西巷丁○○所駕駛之車牌號碼為WO-898號自小客貨
    車險發生擦撞，丙○○、「石頭」二人即與丁○○發生口角
    爭執，二人憤怒之餘，隨即騎乘機車至屏東縣恆春鎮之光行
    鐵店購買刀子2 把（未扣案），並打電話聯繫戊○○，約於
    當日18時20分許，一同至屏東縣恆春鎮○○路柴西巷9 號。
    被告、「石頭」及戊○○等人到達該處，發現有丁○○、乙○○、趙順惠（以上3 人均由檢察官另為不起訴處分）及姓
    名、年籍不詳綽號「阿喜」之成年男子等人持棍棒在場，戊○○乃先與丁○○協調和解之事宜，而己○○於行經該處時
    ，因見戊○○駕駛之車輛停放該處，亦到場瞭解狀況，而與
    在場之趙順惠談論此事，詎丙○○與丁○○此時發生言語衝
    突，「石頭」見狀頓起殺意，揮刀砍殺丁○○，丁○○遂以
    手中之鐵棍抵擋，惟因不慎倒地而起身欲逃跑時，被「石頭
    」砍中臀部，致受有右臀割裂傷、背部及右腿擦裂傷之傷害
    ，乙○○見狀欲拉丁○○起身，詎丙○○亦基於殺人之犯意
    ，自後揮刀砍殺乙○○之背部，致其受有右頸、肩部深部割
    裂傷及背部裂傷之傷害，此時趙順惠見情況緊急，為避免乙○○之危難，遂持鐵棍揮打丙○○之左手，致丙○○受有左
    手手腕尺骨骨折之傷害。丙○○及「石頭」見苗頭不對，急
    忙騎車逃逸，並將上開二把刀子丟棄在屏東縣恆春鎮潭仔灣
    海邊，因認被告涉犯刑法第二百七十一條第二項之殺人未遂
    罪云云。
二、按告訴乃論之罪，告訴人於第一審辯論終結前，得撤回其告
    訴；又告訴經撤回者，法院應諭知不受理之判決，刑事訴訟
    法第238條第1項，及第303條第3款定有明文。
三、公訴意旨認被告有殺人未遂之犯行，無非係以被害人趙寶清
    、乙○○等之指述；證人潘良樹、己○○等之指證；及被害
    人驗傷診斷書、扣案鐵管、現場照片等為其論據；本院訊據
    被告固不否認有於上開時、地與「石頭」二人，因行車糾紛
    而與丁○○發生口角，及至屏東縣恆春鎮之光行鐵店購買刀
    子2 把，並於上開時、地，「石頭」持刀砍丁○○，致丁○○受有右臀割裂傷、背部及右腿擦裂傷等傷害，而伊持刀砍
    乙○○之肩膀，致乙○○受有右頸、肩部深部割裂傷及背部
    裂傷之傷害等情，惟堅決否認有何殺人未遂之犯行，其辯稱
    當時係為阻止乙○○傷害「石頭」，始出手拉乙○○，但因
    為拉不動，才砍傷乙○○，並無殺人之故意等語，經查：
  (一)按共犯之成立，除共同實施犯罪行為者外，其就他人之行為
    負共犯之責者，以有意思聯絡為要件，若事前並未合謀，實
    施犯罪行為之際，又係出於行為者獨立之意思，即不負共犯
    之責；又共同正犯之所以應對其他共同正犯所實施之行為負
    其全部責任者，以就其行為有犯意之聯絡為限，若他犯所實
    施之行為，為其所不及知，或難予預見者，自未可概予共同
    正犯論。次按，殺人罪之成立，須於實施加害行為之時，即
    有使人喪失生命之故意，始足當之；又殺人與傷害之區別，
    應以有無殺死被害人之犯意為斷，至受傷處所是否致命部位
    ，及傷痕之多寡，輕重如何，僅足供認定有無殺意之參考，
    原不能為區別殺人與傷害致人死之絕對標準。因此，在判斷
    行為人在主觀上是否有殺人犯意，仍待就行為當時之客觀情
    狀加以判斷，亦即參酌被告與被害人前此有無重大利害關係
    或仇怨糾葛、事發之前雙方有無口角衝突足以引發被告殺人
    動機、被告使用傷人之工具為何、行凶之手法如何、行為當
    時之情狀可否認為被告有堅定之殺意、行為人事後有無繼續
    追殺被害人之舉動等等客觀情事，作為判斷行為人內心主觀
    上有無殺人犯意之參考。
  (二)被告與被害人丁○○、乙○○事前並無重大仇怨糾葛：本件
    被告丙○○於案發前係欲參加墾丁音樂季，因與被害人丁○○差點發生行車糾紛，引發不快乙節，業據被告於本院移審
    訊問時陳述明確，且經證人即被害人丁○○於本院審理時證
    述屬實（見本院卷第80頁背面），是被告丙○○係前往恆春
    之目的既在參加音樂季，又與被害人丁○○、乙○○無深仇
    大恨，雖因行車糾紛而有口角，但亦難認因此即遽認被告有
    非至被害人於死不可之殺人之動機。
  (三)證人乙○○於本院審理時證稱：「．．我去拉我二哥，然後
    被告就從我後面砍下來，有中一刀，我轉身拿圓鏟抵擋，然
    後他就後退，他們沒有繼續過來」（見本院卷第64頁），衡
    情如被告有殺人之故意，則在砍傷證人乙○○後，理應趁此
    再進一步追殺被害人以遂行殺人之行為，然被告除砍一刀外
    ，並無進一步之砍殺行為，足徵被告應無取被害人乙○○性
    命之意思。
  (四)又證人乙○○於本院審理時證述：「前面戴眼鏡那個人跟丁○○講沒有幾句話，然後後面那個人就拿刀衝上來了，衝上
    來的不是被告．．被告沒有說話，是另一個說要輸贏過來」
    等語（見本院卷第64頁）；又證人丁○○於本院審理時證述
    「一個戴眼鏡的人先來，說要來談排解，後來被告來的時候
    ，另外一個一見面就說要輸贏嗎？就拿刀砍我，砍我的人比
    較瘦，他拿的是開山刀，被告站的滿遠的。．．，當時丙○○在後面做什麼我不知道，我沒注意，我一直在閃躲那個砍
    我的人。．．（問：一開始被告進來有無說什麼？）沒有，
    因為被告一進來站的地方還算滿遠的，我沒有看到他，是砍
    我的人跟戴眼鏡的人一起進來的。（問：丙○○從頭到尾有
    無跟你說過話？）我沒有聽到他說什麼話。」等語（見本院
    第81頁），是從上開案發經過觀之，倘被告於案發時有與「
    石頭」有犯意之聯絡，其應與「石頭」立於第一線，且於「
    石頭」砍殺丁○○時，即應有配合「石頭」之行為而有其他
    砍殺之動作，而非僅站立在遠處，是「石頭」揮刀砍殺丁○○應係屬其個人行為，是被告就「石頭」砍丁○○之行為，
    並無犯意之聯絡。
  (五)綜上所述，被告辯稱無殺人之故意，應為可採，至於「石頭
    」砍丁○○部分縱認有殺人犯意，然依上開說明，亦難認與
    被告有犯意之聯絡，此外，本院復查無其他積極證據足資認
    定被告存有殺人犯意，是核被告本件所為，係犯刑法第277
    條第1 項之普通傷害罪，公訴意旨認被告所為係犯同法第
    271 條第2 項、第1 項之殺人未遂罪嫌，容有誤會。
四、次按，刑法第277 條第1 項之傷害罪，依同法第287 條前段
    之規定，須告訴乃論。本件被告上開傷害行為，業據告訴人
    乙○○、丁○○具狀撤回告訴，有卷存聲請撤回告訴狀1紙
    可稽，是依上開說明，應為不受理判決之諭知。
五、據上論斷，應依刑事訴訟法第303 條第3 款，判決如主文。
中    華    民    國    95    年    7     月    28    日
                  刑事第一庭  審判長法  官  潘正屏
                                    法  官  羅培毓
                                    法  官  曾吉雄
以上正本證明與原本無異。
如不服本判決應於收受本判決送達後十日內向本院提出上訴書狀
，其未敘述上訴理由者，並得於提起上訴後十日內向本院補提理
由書狀（均須按他造當事人之人數附繕本）「切勿逕送上級法院
 」
                                    書記官  潘美碧
中    華    民    國    95    年    7     月    31    日


司法院資訊處製作；財團法人民間司法改革基金會備份。
